【裁判字號】    89,台上,7117
【裁判日期】    891123
【裁判案由】    盜匪
【裁判全文】
最高法院刑事判決                              八十九年度台上字第七一一七號
    上  訴  人  甲○○
    選任辯護人  王聰明律師
右上訴人因盜匪案件，不服台灣高等法院中華民國八十九年八月八日第二審更審判決
（八十九年度上重更(三)字第一二八號，起訴案號：台灣板橋地方法院檢察署八十六年
度偵字第三一九九號），提起上訴，本院判決如左：
    主  文
原判決撤銷，發回台灣高等法院。
    理  由
本件原判決撤銷第一審之判決，改判論上訴人甲○○以共同連續強劫而故意殺人未遂
罪，判處死刑，依法宣告褫奪公權終身，雖非無見。惟查：(一)按科刑之判決書，須將
認定之犯罪事實詳記於事實欄，然後於理由內逐一說明其憑以認定之證據，以使事實
理由兩相一致，方為合法，倘事實欄已有及，而理由內未加說明，是為理由不備；
理由內已加說明，而事實欄無此記載，則理由失其依據，均足構成撤銷之原因。本件
原判決理由說明，上訴人與共犯潘世昌駕駛劫得之ＭＱ－三一三號計程車，以時速約
七、八十公里之高速猛力衝撞警車，而對於執行公務之警員呂進全、劉能源施以強暴
，警員當時所駕乘車號ＧＡＴ－七五一號警用機車受撞後，其左後方向燈、左避震器
、左後腳架後車燈均破損及掉落等情，業經檢察官勘驗無訛，製有勘驗筆錄及車損照
片在卷可憑（原判決理由二之(一)段），而事實欄對於警車被撞受損之情形並無記載，
依前開說明，已嫌理由之說明欠缺事實之依據。況上訴人等苟以高速行駛之計程車，
故意衝撞執勤中之警員所駕乘之警用機車，損壞該警車屬實，自應同時成立刑法第一
百三十八條之毀損公務上掌管之物品罪，與原判決論罪之強劫而故意殺人未遂部分復
具有裁判上一罪關係，原審未併予論究，尤有適用法則不當之違誤。又原判決事實記
載上訴人與共犯潘世昌於駕駛劫得之計程車衝撞警車之前，係基於駕車撞警奪槍強劫
殺人之犯意而為之（原判決第三頁第十二行、第八頁第三行）。理由亦為相同之說明
，並依據調查證據所得之心證論；上訴人等撞倒警車後，二人分頭搶取倒地之警員
佩槍，共犯潘世昌強取倒臥馬路邊之警員呂進全手槍並予槍擊之際，上訴人係站在倒
臥人行道上之警員劉能源身旁，並著手劫取其佩槍（原判決理由二之(二)段），如果無
訛，當共犯潘世昌見警員呂進全欲拔槍反抗，瞬間決意予以槍擊之時，上訴人是否知
情，確非無疑。然原判決事實認定：潘世昌欲強取呂進全身上佩槍子彈，因呂進全伸
手取槍，欲加以反抗，潘世昌見狀，更基於與甲○○共謀殺人之犯意，先行持槍於二
、三十公分之近距離對呂進全頭部開槍射擊（原判決第四頁第六－八行），即潘世昌
槍擊呂進全係基於與甲○○共謀殺人之犯意聯絡而為之，而理由則說明潘世昌之開槍
行為查係遂行殺人目的之接續行為，自嫌事實理由兩不一致，又就上訴人於潘世昌決
意槍擊呂進全之瞬間，如何與之有犯意之聯絡，復無一語及，難謂無判決理由矛盾
及理由不備之違背法令。(二)證物應示被告，令其辨認，刑事訴訟法第一百六十四條定
有明文，此項規定，依同法第三百六十四條為第二審審判所準用。原審就扣案上訴人
所有且供其與潘世昌犯罪所用之改造手槍貳把（含彈匣二個）等證物，未於審判期日
提示，令上訴人辨認，有原審民國八十九年七月二十日審判筆錄可稽，竟採該證物為
判決之基礎，其所踐行之訴訟程序，自屬於法有違。(三)依刑法第三十八條第一項第一
款、第二項之規定，違禁物不問屬於犯人與否，均應諭知沒收之，採義務沒收主義，
法院無審酌之餘地。本件原判決既認定，案發後經警於上訴人藏匿處所，扣得上訴人
所有且供其與潘世昌犯罪所用具殺傷力之改造手槍貳把（含彈匣貳個）、具殺傷力之
改造子彈三顆、未改造子彈半成品八十二顆、改造子彈火藥一瓶、信號槍火藥二張等
物（原判決第五頁第二－六行）。原判決撤銷第一審諭知將上開違禁物等沒收之判決
，並未宣告沒收，復未說明不予沒收之理由，自有適用法則不當及判決理由不備之違
誤。以上或為上訴意旨所指摘，或為本院得依職權調查之事項，應認原判決仍有撤銷
發回之原因。
據上論結，應依刑事訴訟法第三百九十七條、第四百零一條，判決如主文。
中      華      民      國    八十九    年     十一     月    二十三    日
                              最高法院刑事第十二庭
                                  審判長法官  林  增  福
                                        法官  劉  敬  一
                                        法官  楊  商  江
                                        法官  邵  燕  玲
                                        法官  李  伯  道
      右正本證明與原本無異
                                              書  記  官
中      華      民      國    八十九    年     十一     月     三十     日


司法院資訊處製作；財團法人民間司法改革基金會備份。
